【裁判字號】    95,上重更(一),8
【裁判日期】    950928
【裁判案由】    違反毒品危害防制條例等
【裁判全文】
臺灣高等法院高雄分院刑事判決     95年度上重更(一)字第8號
上  訴  人
即  被  告  丙○○
選.任辯護人  江順雄律師
上  訴  人
即  被  告  甲○○○
上  訴  人
即  被  告  乙○○
上列二人共同
指定辯護人  王建宏律師
上列上訴人因違反毒品危害防制條例等案件，不服臺灣高雄地方
法院94年度重訴字第5 號中華民國94年10月5 日第一審判決（起
訴案號：臺灣高雄地方法院檢察署93年度偵字第24482 號、第25
424 號、94年度偵字第306 號），提起上訴，判決後，經最高法
院發回更審，本院判決如下：
    主  文
原判決撤銷。
甲○○○、丙○○共同運輸第一級毒品，各處無期徒刑，均褫奪
公權終身。扣案之第一級毒品海洛因磚貳塊及海洛因粉末貳包（
合計淨重柒佰拾點捌公克），均沒收銷燬之。扣案之束腹
壹條、海洛因磚與海洛因粉末之外包裝（合計重拾伍點玖陸公
克），均沒收。未扣案之門號為0000000000號行動電話壹具（含
SIM 卡壹張），沒收，如全部或一部不能沒收時，追徵其價額。
乙○○共同運輸第一級毒品，處無期徒刑，褫奪公權終身。扣案
之第一級毒品海洛因磚貳塊及海洛因粉末貳包（合計淨重柒佰
拾點捌公克），均沒收銷燬之。扣案之束腹壹條、海洛因磚
與海洛因粉末之外包裝（合計重拾伍點玖陸公克），均沒收。
未扣案之門號為0000000000號行動電話壹具（含SIM 卡壹張）、
運輸第一級毒品所得人民幣仟元，均沒收，如全部或一部不能
沒收時，均追徵其價額。
    事  實
一、甲○○○、丙○○分別為施正文（由臺灣高雄地方法院檢察
    署檢察官發佈通緝中）之妻、友人，乙○○則與丙○○為員
    林國中同學，並經丙○○介紹始認識甲○○○。甲○○○、
    丙○○、乙○○均明知海洛因業經公告列為毒品危害防制條
    例第2 條第2 項第1 款之第一級毒品，且為「懲治走私條例
    公告管制物品項目及其數額」甲類第4 款之管制進出口物品
    ，不得非法運輸、持有，亦不得私運進口。緣施正文有施用
    第一級毒品海洛因習慣，且因大陸地區販售之第一級毒品海
    洛因價格較臺灣地區為低廉，乃思以前往大陸地區購買第一
    級毒品海洛因私運進入臺灣地區之方式，以取得第一級毒品
    海洛因，甲○○○並為施正文能有第一級毒品海洛因施用止
    癮，乃提供新臺幣（下同）約3 、4 萬元予施正文，施正文
    乃先於93年11月7 日，自桃園中正機場出境，前往大陸廣州
    地區購買第一級毒品海洛因，惟因其有違反毒品危害防制條
    例案件前科，顧慮其若自行私運第一級毒品海洛因進入臺灣
    地區，將增加被查獲之危險，乃要甲○○○請丙○○在臺灣
    地區代為尋找私運第一級毒品海洛因進入臺灣之人選。甲○○○乃以其所有門號為0000000000號行動電話供為聯絡運輸
    毒品事宜之工具，並於93年11月間某日（即93年11月7 日以
    後至同年月15日間），依施正文指示，請丙○○代為尋找人
    選自大陸地區帶「東西」（即指第一級毒品海洛因）回台，
    丙○○應允之，甲○○○、丙○○乃與施正文共同基於私運
    管制進出口物品之第一級毒品海洛因進入臺灣之犯意聯絡，
    由丙○○前往嘉義縣大林鎮內林里169 號，徵詢當時無業、
    無收入、無前科之乙○○意願，乙○○為求獲取酬勞，乃同
    意前往大陸地區。乙○○（預見其可能運輸第一級毒品海洛
    因，而不違背本意之間接故意）亦與丙○○、甲○○○，在
    大陸地區之人（即施正文，此時乙○○尚不知施正文即係將
    在大陸地區交付第一級毒品海洛因之人）共同基於私運管制
    進口物品之第一級毒品海洛因進入臺灣之犯意聯絡，丙○○
    乃於93年11月15日，以其所持用門號為0000000000號行動電
    話與甲○○○上開行動電話聯繫，告知已尋得前往大陸地區
    之人選─「同學」乙○○，並於其後之93年11月16日、17日
    ，均以上開行動電話與甲○○○聯繫前往大陸地區事宜。
二、丙○○原有意與乙○○一同前往大陸地區，後因其證件過期
    ，且因施正文前往大陸廣州地區已有多日，急於返台，乃決
    定由乙○○1 人前往大陸廣州地區與施正文會合，並由丙○○於93年11月23日，搭載乙○○前往臺南縣麻豆鎮「新樓醫
    院」附近某便利超商，與甲○○○見面商談，由甲○○○告
    知乙○○前往大陸廣州地區後，如何與在大陸地區之人（即
    施正文）見面之細節，並交付1 紙記載有施正文在大陸地區
    使用之行動電話門號字條予乙○○，指示乙○○至大陸廣州
    地區後，即撥打該行動電話號碼與在大陸地區之人聯絡，該
    人即會交付第一級毒品海洛因予乙○○，並約定乙○○成功
    私運第一級毒品海洛因返回臺灣後，應與丙○○聯絡，再由
    丙○○通知甲○○○、施正文，甲○○○、施正文即會將該
    私運進入臺灣地區之第一級毒品海洛因取走，並依私運進口
    之第一級毒品海洛因數量給付報酬，乙○○則自行預估至少
    應有新臺幣10多萬元之酬勞，而丙○○並於同日透過在「協
    成旅行社」服務之姪兒張英皓，為乙○○訂購於93年11月25
    日下午3 時25分，自高雄飛往澳門之機票。後乙○○於93年
    11月25日上午，以00-0000000號電話與丙○○上開行動電話
    聯絡，欲向丙○○拿取部分酬勞人民幣3,000 元，丙○○則
    以與甲○○○協議，要乙○○在大陸地區向甲○○○之夫拿
    取衣服（暗語，指束腹），同時，一起拿取「工錢」（暗語
    ，指人民幣3,000 元）。乙○○乃於同日（25日）下午3 時
    35分許，搭乘長榮航空公司BR-825號班機，自高雄小港國際
    機場出境澳門，再轉往大陸地區廣州。乙○○抵達大陸地區
    廣州後，即依甲○○○先前之指示，撥打字條上之電話號碼
    與施正文聯絡，約定於翌日（26日）下午3 時許，在廣州市
    「越秀公園」見面。屆時，乙○○依約前往，與施正文見面
    後，施正文即將其所有以報紙及膠帶包裹之2 塊海洛因磚（
    分裝為2 包）、2 包以夾鏈袋裝海洛因粉末（合為1 包）、
    束腹1 條交予乙○○，並指示乙○○以束腹將上開海洛因纏
    繫在腰部帶回臺灣，復交付乙○○人民幣3,000 元，充作乙○○之部分報酬。施正文隨即於93年11月27日，自桃園中正
    機場入境臺灣。
三、嗣乙○○於93年12月6 日晚間，依施正文指示，將上開第一
    級毒品海洛因以束腹纏繫在腰際，自澳門地區搭乘長榮航空
    公司BR-826號班機，於同晚9 時5 分許，抵達高雄小港國際
    機場，於通關時，為法務部調查局南部地區機動工作組會同
    財政部高雄關稅局人員當場查獲，扣得第一級毒品海洛因磚
    2 塊、海洛因粉末2 包（合計淨重733.38公克，空包裝合計
    重35.96 公克），及施正文所有，供乙○○私運上開第一級
    毒品海洛因進入臺灣地區之束腹1條 ，而包裹上開第一級毒
    品海洛因之報紙及膠帶，則經海關人員當場拆封後丟棄。
四、因甲○○○、丙○○、施正文均不知乙○○確實入境臺灣之
    時間，亦不知乙○○已於93年12月6 日為警查獲，並經臺灣
    高雄地方法院法官裁定羈押在案，施正文仍於93年12月15日
    晚8 時39分許，以0000000000號行動電話與丙○○持用之上
    開行動電話聯絡，詢問「同學」（指乙○○）是否與丙○○
    有聯絡。同晚9 時41分許，甲○○○亦以其上開所有行動電
    話與丙○○聯繫，以「旅遊團」為暗號，詢問有關乙○○是
    否返回臺灣一事。丙○○則因已接獲臺灣高雄地方法院羈押
    乙○○之相關資料，得知乙○○已遭逮捕，即以「朋友初七
    出車禍、醫院寄通知單來」等暗語，答覆甲○○○。後法務
    部調查局南部地區機動工作組依乙○○之供述，循線於93年
    12月20日、22日，分別查獲丙○○、甲○○○。
四、案經法務部調查局南部地區機動工作組移送臺灣高雄地方法
    院檢察署檢察官偵查起訴。
    理  由
甲、程序方面
一、上訴人即被告丙○○、被告丙○○之選任辯護人均爭執共同
    被告甲○○○、乙○○未經具結之陳述（含調查、偵訊、原
    審）均無證據能力。惟上訴人即被告甲○○○、乙○○業於
    原審、本院前審均以證人身分具結作證，並接受交互詰問，
    對被告丙○○行使對質、詰問之權利並未剝奪，且被告甲○○○、乙○○於調查、偵訊中所為未具結之陳述，未經被告
    丙○○之詰問，此乃偵查階段（含調查機關調查階段）本無
    詰問程序之制度設計使然，並係以被告身分接受訊（詢）問
    （另於偵查中亦有轉換身分以證人具結陳述）。又被告丙○○及其選任辯護人均未指出被告甲○○○、乙○○於偵訊中
    陳述有何顯不可信之情形。再者，被告甲○○○於本院前審
    審理時，就由何人決定請被告丙○○尋找私運第一級毒品海
    洛因之人選、被告丙○○是否知悉私運毒品一事（見本院上
    重訴卷第125 頁），已與調查所陳不同，及被告乙○○於原
    審審理時，就其本次前往澳門之機票費用，究為被告丙○○
    支付或代墊（見原審卷(一)第240 頁），亦與調查所述不同，
    而依被告甲○○○、乙○○調查陳述作成之情況（被告甲○○○自93年12月22日調查起即坦承犯行，而被告乙○○則自
    93年12月6 日調查起，就運輸本件扣案第一級毒品海洛因之
    事實並不否認，僅抗辯不知為毒品），調查員並無違反其等
    意志而製作調查筆錄之必要，自具可信之特別情況，並為證
    明本件犯罪事實存否所必要。是本院認依刑事訴訟法第159
    條之1 第2 項、第159 條之2 規定，被告甲○○○、乙○○
    於調查、偵查、原審未具結之陳述，均具證據能力（至於被
    告甲○○○、乙○○前後陳述或有不同，則屬證明力之問題
    ）。
二、被告甲○○○、乙○○、指定辯護人及檢察官迄本院辯論終
    結前，均未爭執被告丙○○於調查、偵查中已、未具結之陳
    述，是否具證據能力，且被告丙○○於原審業以證人身分具
    結作證，並接受交互詰問，對被告甲○○○、乙○○行使對
    質、詰問之權利並未剝奪。又被告甲○○○、乙○○或指定
    辯護人均未指出被告丙○○於偵訊中陳述有何顯不可信之情
    形，而依被告丙○○調查陳述作成之情（被告丙○○自93
    年12月20日調查起即否認犯行），顯見並無屈打成招，違反
    其意志而製作調查筆錄之情形。再者，本諸證據資料愈豐富
    ，愈有助於真實發現之理念，是本院認依刑事訴訟法第159
    條之1 第2 項、第159 條之5 第2 項規定，被告丙○○於調
    查、偵查中之陳述，均具證據能力。
三、本件被告甲○○○所使用之0000000000號行動電話門號、被
    告丙○○所使用之0000000000號行動電話門號，均自93年10
    月8 日起，至12月28日，經臺灣高雄地方法院檢察署依法核
    發通訊監察書實施監聽，有法務部調查局南部地區機動工作
    組95年1 月3 日調南機緝字第09500300030 號函所附臺灣高
    雄地方法院檢察署通訊監察書6 紙在卷可稽（見本院上重訴
    卷第89頁至93頁、第95頁、第96頁），且該監察內容為機械
    式之電磁記錄，其中93年11月15日23時45分、11月16日零時
    42 分 、11月17日7 時59分、11月17日10時28分、11月25日
    9 時39分、11月25日9 時42分、12月15日20時39分、12月15
    日21時41分監聽部分，業經本院前審當庭播放監聽光碟，有
    勘驗筆錄在卷可按（見本院上重訴卷第114 頁、第115 頁）
    ，已予被告丙○○、甲○○○、乙○○、選任辯護人、指定
    辯護人及檢察官辨明之機會，復無任何證據可認取得上開監
    聽內容有違法或不當之處，應認上開行動電話監聽內容均具
    證據能力。至於93年11月25日9 時39分通聯內容中：「（丙○○稱）對啊。我叔叔沒有電話來，不用去麻煩」等語部分
    ，檢察官認應係「拿慰問金」等語（見本院上重訴卷第115
    頁），惟經原審當庭多次播放監聽光碟，上開內容應係「（
    丙○○稱）對啊。我叔叔沒有電話來，不用去麻煩」等語，
    而非檢察官所認「拿慰問金」等語，並經選任辯護人、指定
    辯護人當庭表示無誤，自應以原審上開勘驗結果為準。另93
    年11月15日19時26分、11月15日22時18分、11月16日零時52
    分通訊監察內容部分（含簡訊），因法務部調查局南部地區
    機動工作組並未檢送相關監聽光碟或簡訊畫面予原審，致原
    審無從勘驗而得以認定監聽內容與法務部調查局南部地區機
    動工作組所提此部分監聽譯文察內容相符，自不得作為本件
    認定犯罪事實之依據。
四、選任辯護人另爭執證人即調查局人員鍾達振於原審所為證詞
    係屬傳聞證據，應無證據能力一節。因綜觀證人鍾達振於原
    審所為之證述，並無轉述他人親身經歷之事項，而均係根據
    其親自見聞之事項所為之陳述，選任辯護人認證人鍾達振之
    證述為傳聞證據，自屬無據。
乙、實體方面
一、被告甲○○○固坦承為供其夫施正文施用，而負責聯絡丙○○尋找人選前往大陸地區攜帶第一級毒品海洛因進入臺灣地
    區，並以其所有門號0000000000號行動電話與丙○○所使用
    之門號0000000000號行動電話聯繫，復在「新樓醫院」附近
    之某便利超商交付被告乙○○有關施正文在大陸地區使用之
    行動電話門號號碼之字條1 紙，惟另辯稱：伊只給施正文3
    、4 萬元，應該只能買2 小包海洛因，乙○○帶回來的海洛
    因磚2 塊，應該不是施正文交給他的云云。被告丙○○固坦
    承徵得被告乙○○同意前往大陸地區帶「東西」返臺，並代
    被告乙○○訂購前往澳門之機票，惟否認有私運第一級毒品
    海洛因犯行，辯稱：伊沒有參與這件事，也沒有出資，只是
    幫甲○○○聯絡乙○○前往大陸地區攜帶物品進入臺灣地區
    ○○○○道要攜帶入境之物品是海洛因，且伊主觀上認為是
    進口非法中藥材云云。被告乙○○固坦承受被告甲○○○之
    託，私運本件扣案第一級毒品海洛因返臺，惟否認有私運第
    一級毒品海洛因犯行，辯稱：伊不知道罪會那麼重，那個東
    西硬硬的，伊不知道是什麼，伊認為好像是違禁品，伊並沒
    有酬勞云云。
二、經查：
  (一)被告甲○○○、丙○○分別為施正文之妻、友人，被告乙○○則與丙○○為員林國中同學，前並曾與丙○○至甲○○○
    家中，經由丙○○介紹而認識甲○○○，惟並非熟識一節，
    業據被告乙○○、丙○○、甲○○○於原審審理時陳述明確
    （見原審卷(一)第16頁、第18頁。第22頁、第24頁。第190 頁
    ）。
  (二)因施正文欲自大陸地區購入價格較便宜之第一級毒品海洛因
    施用，被告甲○○○亦為使施正文有第一級毒品海洛因施用
    止癮，乃提供約3 、4 萬元予施正文，施正文則於93年11月
    7 日出境前往大陸廣州地區，並因施正文有毒品前科，有遭
    查獲之顧慮，施正文乃要被告甲○○○委請被告丙○○在臺
    灣地區代為尋找私運第一級毒品海洛因進入臺灣之人選一節
    ，業據被告甲○○○於調查、偵訊、原審分別陳述明確（見
    偵字306 號卷第4 頁、第5 頁。第11頁、第12頁。原審卷(一)
    第92頁、第93頁、第185 頁、第197 頁），並有施正文之入
    出境資料整批查詢名單、入出國日期證明書及被告甲○○○
    所提於93年11月4 日預借現金3 萬元之國泰世華銀行信用卡
    消費明細單各1 紙在卷可憑（見原審卷(一)第170 頁、第173
    頁、第258 頁）。足認被告甲○○○確知施正文前往大陸地
    區之目的，係為購買第一級毒品海洛因，並私運進入臺灣地
    區，其復依施正文指示，向被告丙○○請求幫忙尋找私運毒
    品之人選無訛。至於被告甲○○○於本院前審另證稱：「找
    丙○○是我自己的意思」等語（見本院上重訴卷第125 頁）
    ，已與其於調查、偵訊、原審之陳述不符，而依被告甲○○○上開所辯，本件毒品既係供施正文施用，自以由施正文主
    導、安排私運過程，較符於事理之常，應認被告甲○○○上
    開「找丙○○是我自己的意思」等語，與事實不符而不可信
    。
  (三)被告甲○○○依施正文指示，於93年11月間某日（即93年11
    月7 日以後至同年月15日間），委請被告丙○○幫忙尋找私
    運第一級毒品海洛因進入臺灣之人選，被告丙○○則徵得當
    時無業、無收入、無前科之乙○○同意前往大陸地區。被告
    甲○○○則以其所有0000000000號行動電話與被告丙○○持
    用之0000000000號行動電話聯絡相關尋找人選及出境事宜。
    其後，被告甲○○○、丙○○、高文華3 人並於93年11月23
    日，約在臺南縣麻豆鎮「新樓醫院」附近某便利超商，由被
    告甲○○○交付被告乙○○有關施正文在大陸地區使用之行
    動電話門號號碼字條1 張，被告丙○○並透過「協成旅行社
    」服務之姪兒張英皓，為乙○○代訂93年11月25日下午3時
    25分自高雄飛往澳門之機票，而因酬勞數目未明確約定，乙○○認為其至少應該可獲得10多萬元之報酬等情，業經被告
    甲○○○、丙○○、乙○○於調查、偵訊、原審分別陳述明
    確（見偵字306 號卷第5 頁、第21頁、原審卷(一)第185 頁至
    第187 頁、第192 頁。偵字第25424 號卷第5 頁、第6 頁、
    第41頁、原審卷(一)第25頁、第52頁。偵字第24482 號卷第30
    頁、第31頁、原審卷(一)第18頁、第19頁、第62頁、第172 頁
    、第143 頁、第144 頁、第231 頁、第242 頁），且被告乙○○於93年11月之前並無犯罪前科紀錄，有臺灣高等法院被
    告前案紀錄表在卷可憑（見本院上重訴卷第40頁）。足認被
    告甲○○○確係依施正文指示，以0000000000號行動電話與
    被告丙○○之0000000000號行動電話聯絡相關尋找私運第一
    級毒品海洛因進入臺灣之人選，而被告乙○○則為丙○○所
    尋得之人選無疑。被告甲○○○另辯稱：伊只告知丙○○、
    乙○○前往大陸係攜帶「東西」，未明言是海洛因，丙○○
    聽不懂「旅行團」的暗語，伊並沒有說要給乙○○酬勞云云
    。被告丙○○另辯稱：伊只知要私運進入臺灣的物品可能是
    違禁物或違法中藥。澳門機票費用並非伊所支付，乙○○還
    要還給伊云云。被告乙○○另辯稱：伊之前不知「樣品」、
    「衣服」是指何物，是被查獲才知道是海洛因云云。惟查：
  1.依0000000000號、0000000000號行動電話聯絡監聽譯文，被
    告甲○○○、丙○○於93年11月15日23時45分許之通聯內
    容為：「（丙○○）嫂子，要啦，有人要去玩啦。（甲○○○）沒有人要去啊？（丙○○）要啦。（甲○○○）要去喔
    ？（丙○○）嗯。（甲○○○）好，這樣我看一下，看什麼
    時候。（丙○○）你跟他報名就好了。（甲○○○）好。」
    93年11月16日零時42分許之通聯內容為：「（甲○○○）
   『發仔』（指丙○○），召集人說你如果準備好，人數訂好
    就可以出發了。（丙○○）這樣喔。（甲○○○）到時候跟
    我講一下，我再跟你．．．他說儘量快一點，不然會愈來愈
    ．．．（丙○○）好、好。」93年11月17日10時28分許之
    通聯內容為「（丙○○）我的一些證件都過期了，現在還在
    辦。（甲○○○）還要多久啊？（丙○○）可能要1 個星期
    。（甲○○○）哇，糟了，在那兒等得不耐煩了。（丙○○
    ）之前沒有先講，證件回到家看都過期了。（甲○○○）同
    學（指乙○○）隨時都有嗎？（丙○○）對。（甲○○○）
    這樣的話，我先跟他說。（丙○○）你跟他說，我的一些證
    件都過期了。（甲○○○）不就要到下個星期了？（丙○○
    ）對。（甲○○○）你如果好了的話，就要快點出發。（丙○○）好。（甲○○○）那我跟他講。」等語，有該通聯譯
    文及本院前審勘驗筆錄在卷可按（見93偵25424 號卷第13頁
    、第14頁。本院上重訴卷第114 頁、第115 頁）。對照被告
    甲○○○於偵訊、原審分別證稱：「我講召集人是我要組一
    旅遊團去大陸玩，幫我先生帶一點點貨（海洛因）回來，這
    是一個暗語，就是這樣子」（見偵字第306 號卷第11頁）、
    「旅行團是我們的術語，是聯絡帶東西用的術語，我跟丙○○講說要組團去大陸玩，問他是否要參加，這是一個術語，
    他應該心知肚明」（見原審卷(二)第146 頁、卷(一)第187 頁）
    等語，及上開2 支行動電話於93年12月15日21時41分許（此
    時被告乙○○已被查獲）之通聯內容為：「（甲○○○）『
    發仔』，你在忙嗎？。（丙○○）沒有啦。（甲○○○）我
    要問一下，我們的旅遊團何時會到？（丙○○）就初七在高
    雄出車禍了啊。（甲○○○）誰？（丙○○）朋友出車禍了
    啊。（甲○○○）在哪裡出車禍？（丙○○）高雄啊。（甲○○○）什麼時候？（丙○○）初七啊。（甲○○○）哪一
    個初七？（丙○○）這個月初七，7 、8 天前。（甲○○○
     ） 阿文（指施正文）知道嗎？（丙○○）我才剛剛打電話
    給他而已，我晚上回來才和道的。（甲○○○）怎麼會初七
    到現在才知道？（丙○○）醫院寄1 張通知單來啊。（甲○○○）完蛋了，那要怎麼辦。（丙○○）我叫阿文明天上來
    找我一下。（甲○○○）唉，實在是喔，真的會死得很難看
    。（丙○○）就都沒有按照我的．．．就是開車都沒有按照
    我的意思去動啊。（甲○○○）真的會死得很難看，真的。
    好啦，我回去看看怎麼樣。（丙○○）我有叫他明天上來一
    趟，看怎樣。」等語，亦有該通聯譯文及本院前審勘驗筆錄
    在卷可按（見偵字第25424 號卷第16頁，本院上重訴卷第11
    4 、第115 頁）。而被告丙○○亦於原審陳稱：「立法委員
    選舉完隔天，我有去施正文家，施正文說萬一乙○○出事情
    ，告訴我在電話中要如何說，因為甲○○○害怕她家電話被
    監聽，『乙○○出車禍』是指乙○○出事情，『醫院寄1 份
    通知單來』是指地方法院寄1 張乙○○的羈押通知書」等語
    明確（見原審卷(二)第40頁）。則被告丙○○於93年12月15日
    與被告甲○○○通聯中，對被告甲○○○詢以「旅遊團」事
    ，毫無質疑，即另以暗語答稱被告乙○○已出事，復稱係因
    乙○○未依其指示行事始出事，顯見被告甲○○○稱被告丙○○聽不懂其所說之「旅遊團」一語係指私運毒品海洛因事
    ，自屬不可信，而被告丙○○稱不知被告甲○○○委託乙○○私運進入臺灣之物品為何物，亦屬有疑。
  2.依0000000000號行動電話與被告乙○○使用之00-0000000號
    電話聯絡監聽譯文，被告丙○○於乙○○搭機前往澳門前之
    數小時，於93年11月25日9 時39分許之通聯內容為：「（
    乙○○）怎樣？（丙○○）你去跟阿華先生拿3,000 。（乙○○）她有拿給他嗎？（丙○○）對啊。 (乙○○）她有說
    好了嗎？（丙○○）3,000 講好了，那我就不必轉帳給你了
    ，你直接跟他拿3,000 。（乙○○）好。」；93年11月25
    日9 時42分許之通聯內容為：「（乙○○）這樣好嗎？（丙○○）沒關係啊，你去跟他拿『衣服』時，就順便跟他拿就
    好啦。（乙○○）我知道啊，問題是．．．（丙○○）你就
    叫人去拿就好啦，他把那『衣服』跟工錢一起拿給你。（乙○○）好、好。（丙○○）這樣就好了啦，這樣你知道我的
    意思了吧。（乙○○）好，我知道。」等語，有該通聯譯文
    及本院前審勘驗筆錄在卷可按（見偵字25424 號卷第15頁，
    本院上重訴卷第114 頁、第115 頁）。對照被告乙○○於原
    審供稱：「當初丙○○介紹我認識阿華時，明確告訴我要幫
    阿華帶東西回來，說是『樣品』和1 件『衣服』。『束腹』
    叫『衣服』，裡面的東西叫『樣品』」等語，則被告丙○○
    若不知施正文將會在大陸交付乙○○束腹1 條，供乙○○將
    扣案第一級毒品海洛因纏繫在腰際，其豈會在被告乙○○前
    往大陸之前，即預先以「衣服」為暗語？及施正文於93年12
    月15日20時39分許，以0000000000號行動電話與被告丙○○
    上開行動電話之通聯內容為：「（施正文）你同學（指乙○○）有打電話給你嗎？（丙○○）還沒有。（施正文）啊，
    這樣沒意思啦。（丙○○）還沒有電話給我。（施正文）人
    家向我討債討成這樣子。（丙○○）我再打電話給他問看看
    ，你有沒有打電話到他那邊問看看？（施正文）沒有，我沒
    有打，我是想說．．．（丙○○）那我晚點打電話問看看。
    （施正文）好。」等語，有該通聯譯文及本院勘驗筆錄在卷
    可按（見偵字25424 號卷第15頁，本院上重訴卷第114頁 、
    第115 頁），顯見施正文亦係透過被告丙○○與乙○○聯絡
    。復綜合上開１所述，足認被告丙○○於被告甲○○○請其
    尋找私運物品進入臺灣之人選時，即已知甲○○○及施正文
    欲私運進入臺灣之物品為第一級毒品海洛因無疑。至於被告
    丙○○於原審或本院前審辯稱：「因施正文要趕著回來看他
    女兒，所以要把他帶過去要穿的衣服先寄放在乙○○在大陸
    的家」（見原審卷(二)第32頁）、「通聯記錄裡講的『衣服』
    ，是因施正文的女兒出車禍，施正文急著要回來，所以要把
    衣服託乙○○帶回來」等語（見本院上重訴卷第115 頁）。
    惟施正文於93年11月26日將本件扣案第一級毒品海洛因交付
    乙○○後，隨即於翌日（27日）返回臺灣，有上開施正文之
    入出境資料整批查詢名單、入出國日期證明書各1 紙可佐，
    則施正文既已有返臺計劃，且較乙○○早回到臺灣，何須轉
    託被告乙○○帶數量僅有1 件之衣服，而現今搭乘飛機等交
    通工具，附帶託運衣物頗為便捷，又有何需要將數量僅有1
    件之衣服寄放他人之處，甚且是遠在大陸地區之處所，而增
    加日後拿取不便之理。顯見被告丙○○上開辯解與事理有違
    ，不足採信。
  3.被告乙○○固以不知被告甲○○○、丙○○所委託拿取之「
    東西」、「樣品」、「衣服」為何物，施正文所交付之以報
    紙及膠帶包裹之物品為何物置辯。惟由被告乙○○於偵訊、
    原審供稱：「丙○○到員林鎮內林169 號住處找我，告訴我
    他有1 位友人想找人從大陸帶1 批違禁品回臺灣，我認為至
    少應該可獲得10多萬元之報酬」、「我當時有懷疑可能是要
    攜帶違禁品進入臺灣」等語，則私運何種違禁品進入臺灣，
    即可1 次獲得至少10多萬元之高報酬，而此種高報酬所代表
    的高風險，乙○○豈無其欲私運進入臺灣之違禁品，將會是
    重大犯罪之認知及懷疑？且乙○○欲私運進入臺灣之物品，
    在其出境大陸之前，被告丙○○在電話中係以「衣服」、「
    樣品」等暗號代之，被告乙○○又豈有不探詢該等暗號所代
    表之真意之理。又既是代為攜帶物品，乙○○豈有不知該品
    之性質、種類及重量，藉以確認其體力能否負荷，是否應攜
    帶裝置之器具。再者，乙○○於取得施正文所交付之物品後
    ，卻需以束腹纏繫在腰部藏匿之非正常方式帶進入臺灣，
    此種方式與電視、報章媒體上常報導之夾帶毒品闖關新聞內
    容相似，乙○○又豈能毫無警覺。是依上所述，應認被告乙○○於93年11月25日出境前往大陸地區之前，即預見其可能
    私運第一級毒品海洛因，而不違背本意之間接故意無疑。
  4.被告甲○○○固否認有與被告乙○○約定本次私運第一級毒
    品海洛因進入台灣酬勞一事。惟被告乙○○一再陳稱：「我
    認為至少應該可獲得10多萬元之報酬」、「阿華說有費用可
    以賺」、「說大陸時會有人交給伊帶回台灣後再算」等語，
    而此種報酬之多寡，以私運成功之第一級毒品海洛因數量多
    少為斷，亦與情理相符。且施正文確於93年11 月26 日，在
    大陸地區廣州「越秀公園」交付人民幣3,000 元予被告乙○○，恰與上開93年11月25日9 時42分許通聯有關人民幣3,00
    0 元之「他把那『衣服』跟工錢一起拿給你」內容相符。足
    認被告乙○○私運第一級毒品海洛因進入台灣之報酬，係以
    日後成功私運之數量多少為斷，施正文並於「越秀公園」先
    給付乙○○人民幣3,000 元之部分報酬無訛。至於被告乙○○於本院前審另辯稱：「我只是受託帶東西，沒有報酬」等
    語（見本院上重訴卷第138 頁），與其前多次陳述，及其自
    施正文處取得人民幣3,000 元之事實均不符，自不可信。被
    告丙○○於原審另辯稱：「施正文所交付被告乙○○之人民
    幣3,000 元，係之前被告乙○○向其所調借，因其無人民幣
    ，始由施正文交付」等語（見原審卷(二)第29頁）。惟被告丙○○於偵訊時，就上開93年11月25日9 時39分許之通聯內容
    之「（乙○○）怎樣，（丙○○）你去跟阿華她先生拿3,00
    0 」等語，陳稱：「是要乙○○去大陸跟人家拿錢當費用，
    這詳細要問甲○○○」等語（見偵字25424 號卷第41頁），
    無一語言及係乙○○向其借款，復與一般人對「工錢」係指
    工作之報酬而非借款之意義不符，顯見原先應係約定由被告
    丙○○交付被告乙○○之人民幣3,000 元，惟經被告丙○○
    溝通、協調後，始達成改由施正文在大陸廣州地區交付乙○○之共識。被告丙○○上開辯解，自屬不可信。
  5.被告丙○○固否認乙○○前往大陸地區之機票費用由其所交
    付，被告乙○○於原審亦附合其說（見原審卷(一)第17頁）。
    惟被告乙○○於警詢已陳稱：「我並未負擔任何機票費用」
    等語。被告乙○○於原審翻異前供，是否可信，已非無疑。
    且參酌被告乙○○於警詢另陳稱：「當時因我無業、無收入
    ，所以就應允」等語，亦如前述，顯見被告乙○○並無多餘
    之金錢可供購買機票前往大陸地區，復係貪圖有酬勞可得，
    始同意前往大陸地區帶其所稱之「樣品」、「衣服」回台，
    而其後其確也帶第一級毒品海洛因進入台灣被查獲，則被
    告乙○○豈有自負機票費用之理。是應認被告乙○○於警詢
    所稱：「我並未負擔任何機票費用」等語，較符於事實而可
    信。本件被告乙○○前往大陸地區之機票費用，確實由丙○○支付無疑。至於被告乙○○於警詢另陳稱：「我長住大陸
    湖南，預計93年12月返回大陸探視女兒」等語（見偵字2448
    2 號卷第30頁背面），縱其原有前往大陸地區之計劃，惟在
    其受託本件私運物品進入台灣後，其恰可藉此前往大陸地區
    探視女兒，並節省機票費用，自不足以此即認本件機票費用
    應由被告乙○○支付。另證人張英皓於原審證稱：「我所受
    僱之協成旅行社曾為被告乙○○代訂3 次機票，第1 次由何
    人付款，已無法記憶，第2 次則係乙○○自行支付款項，第
    3 次即93年11月該次機票費用，截至目前為止尚未支付任何
    款項」等語（見原審卷(二)第119 、120 頁），並不足以證明
    本件機票費用為何人支付，自均不足為被告丙○○有利之認
    定。
  6.至於依上開93年11月17日10時28分許被告甲○○○、丙○○
    2 人之通聯內容，被告丙○○於當時雖有意前往大陸地區，
    而丙○○亦於原審陳稱：「我帶乙○○、甲○○○見面之前
    ，我與乙○○就有意思要去大陸；我去大陸地區的目的是為
    了看台指期貨市場」等語（見原審卷(二)第37、43 頁） 。惟
    無論被告丙○○其後未與乙○○一同前往大陸地區之原因，
    係因其護照過期或有其他因素，其原欲前往大陸地區之目的
    是否為觀察台指期貨市場，均不影響本院就其於被告甲○○○請其尋找私運物品進入臺灣之人選時，即已知被告甲○○○及施正文欲私運進入臺灣之物品為第一級毒品海洛因事實
    之認定。
  (四)被告乙○○於93年11月25日下午3 時35分許，自高雄小港國
    際機場搭乘長榮航空公司BR-825號班機出境澳門，於同日抵
    達大陸地區廣州後，即依被告甲○○○先前所交付字條上之
    電話號碼與施正文聯絡，而於翌日（26日）下午3 時許，在
    廣州市「越秀公園」與施正文見面，施正文即將以報紙及膠
    帶包裹之2 塊海洛因磚（分裝為2 包）、2 包以夾鏈袋裝海
    洛因粉末（合為1 包）、束腹1 條交予被告乙○○，乙○○
    並依施正文指示，以束腹纏繫腰際以為隱蔽上開之物，後再
    於93年年12月6 日晚間，自澳門地區搭乘長榮航空公司BR-8
    26號班機，於同日晚9 時5 分許抵達高雄小港國際機場，為
    警自其以束腹纏繫之腰際扣得塊磚2 塊、粉末2 包，該等物
    品為第一級毒品海洛因一節。業據被告乙○○於調查、偵訊
    、原審分別陳述明確（見偵字24482 號卷第2 頁背面、第31
    頁、第19頁、第20頁背面、原審卷(一)第144 頁、卷(二)第139
    頁、第140 頁）且扣案磚塊2 塊、粉末2 包經送法務部調查
    局鑑定結果，含有第一級毒品海洛因成分（合計淨重733.38
    公克，空包裝重35.96 公克），有該局94年1 月28日調科壹
    字第220018971 號鑑定通知書1 紙附卷可稽（見94偵4722號
    卷第5 頁），並有被告乙○○之入境查詢結果表1 紙在可按
    （見偵24482 號卷第25頁）。足認被告乙○○私運進入臺灣
    之物品確係第一級毒品海洛因，且係由施正文所交付，自澳
    門地區搭乘長榮航空班機私運進入臺灣地區。至於甲○○○
    另辯稱：「我給施正文的錢只夠買扣案的2 小包海洛因，那
    2 大塊我不承認」等語（見本院上重訴卷第138 頁）。惟被
    告乙○○一再陳稱扣案第一級毒品海洛因均係施正文所交付
    ，且甲○○○於原審亦供稱：「我只是猜測乙○○帶回來的
    2 塊海洛因不是施正文的」等語（見原審卷(二)第144 頁），
    又施正文除甲○○○提供之資金外，亦可能有其他方式籌措
    購買第一級毒品海洛因之資金，施正文所購得毒品之數量，
    自與被告甲○○○提供資金之多寡，無必然之關連性，自不
    得以甲○○○個人臆測，遽認本件扣案之第一級毒品海洛因
    ，有部分非施正文交付乙○○私運進入臺灣地區。
  (五)按共同實施犯罪行為之人，在合同意思範圍以內，各自分擔
    犯罪行為之一部，相互利用他人之行為，以達其犯罪之目的
    者，即應對於全部所發生之結果，共同負責。且共同正犯之
    意思聯絡，原不以數人間直接發生者為限，即有間接之聯絡
    者，亦包括在內。是本件被告甲○○○、丙○○負責在臺灣
    地區尋找運輸毒品之人選被告乙○○，並由甲○○○提供乙○○與施正文的聯絡方法，丙○○提供代訂機票及費用，施
    正文在大陸地區負責取得毒品，乙○○則負責運輸毒品，其
    等就本件運輸及私運第一級毒品海洛因進入臺灣之行為，均
    各自有其分工，顯見其等均相互利用他人之行為，以達其等
    運輸及私運第一級毒品海洛因進入臺灣之目的。
  (六)復有施正文所有，供被告乙○○用以夾帶本件毒品之束腹1
    條及毒品外包裝（重35.96 公克）扣案、相片2 幀在卷（見
    偵字24482號卷第16頁）可資佐證。
  (七)選任辯護人另以依卷附被告丙○○所持用之上開行動電話雙
    向通聯紀錄，其中93年11月15日10時52分07秒、17日10時26
    分56秒、20日22時42分56秒、23日07時54分18秒、23日14時
    44分13秒、23日16時5 分44秒、23日16時59分37秒、24日22
    時39分13秒、24日22時54分56秒、25日22時32分32秒部分，
    監聽機關未提出相關通訊監聽譯文，致無法判斷其中是否有
    利於被告丙○○之內容。惟經本院函請法務部調查局南部地
    區機動工作組查覆是否有上開時間之監聽譯文，經答覆：「
    有關偵查卷內49頁之丙○○與甲○○○多次電話聯繫無相關
    錄音資料，係因當時丙○○、甲○○○相關人等電話均上線
    於現譯快報台，現譯快報台僅能擇錄與案情相關之通話，若
    與案情無關之通話即未摘譯。來函所示被告等電話通聯時間
    ，因與案情無關，故未保存錄音資料」等語，有該組95年9
    月1 日調南機緝字第09500613170 號函1 紙在卷可憑。則既
    乏上開監聽內容，本院自亦未據此為被告丙○○有利或不利
    之認定。
三、綜上所述，被告甲○○○上開「只有其中扣案海洛因2 小包
    為施正文所交付乙○○」，或被告丙○○、乙○○上開「不
    知道是要私運海洛因」等辯解，均為避重就輕、圖卸刑責之
    詞，均不足採信。本件事證已明，被告甲○○○、丙○○、
    乙○○犯行均堪予認定。
四、按海洛因為毒品危害防制條例第2 條第2 項第1 款所列第一
    級毒品，亦係行政院依據懲治走私條例第2 條第4 項公告之
    「懲治走私條例公告管制物品項目及其數額」甲項第4 款所
    列之管制進出口物品。被告乙○○雖於大陸地區取得本件扣
    案第一級毒品海洛因，惟係經由澳門地區運送進入臺灣地區
    ，依香港澳門關係條例第35條第2 項、第3 項規定，輸入或
    攜帶進入臺灣地區之香港或澳門物品，以進口論，輸往香港
    或澳門之物品，以出口論，分別依輸入物品、輸出物品有關
    法令之規定辦理，自不再依懲治走私條例第12條以自大陸地
    區私運物品進入臺灣地區之準走私論（最高法院93年第3 次
    刑事庭會議決議參照）。核被告甲○○○、丙○○、乙○○
    所為，均係犯毒品危害防制條例第4 條第1 項之運輸第一級
    毒品罪、懲治走私條例第2 條第1 項之私運管制物品進口罪
    。被告等持有第一級毒品之低度行為，為運輸第一級毒品之
    高度行為所吸收，不另論罪。被告等以一個運輸行為，私運
    海洛因進口，同時觸犯運輸第一級毒品及私運管制物品進口
    之走私罪，為想像競合犯，應從一重論以運輸第一級毒品罪
    。被告等與施正文間就上開犯行，有犯意聯絡及行為分擔，
    均為共同正犯。
五、原判決論罪科刑，固非無見。但查行為人對於構成犯罪之
    事實具備明知及有意使其發生二要件，為刑法第13條第1 項
    之直接故意，至於行為人對於構成犯罪之事實，預見其發生
    ，且其發生不違背其本意者，則係同法條第2 項之間接故意
    。本件依被告3 人之供述及卷內資料，被告甲○○○、丙○○2 人主觀上係基於「明知」係海洛因毒品，仍運輸進入臺
    灣地區之直接故意，被告乙○○則僅有預見其可能發生，而
    不違背本意之間接故意。原判決未予審認釐清，自有違誤。
    被告乙○○雖於大陸地區取得本件毒品，但係經由澳門地
    區運送進入臺灣地區，自不再依懲治走私條例第12條以自大
    陸地區私運物品進入臺灣地區之準走私論。原判決認仍有懲
    治走私條例第12條之適用，亦有未當。被告甲○○○以原判
    決量刑過重，被告丙○○、乙○○則否認犯罪，均提起上訴
    ，雖均無理由，但原判決既有上述違誤之處，自應由本院將
    原判決撤銷改判。審酌毒品對我國社會之安寧秩序及國人之
    身心健康產生之危害至鉅，被告等所運輸之第一級毒品海洛
    因數量淨重達733.38公克，數量龐大，若闖關成功，將造成
    犯罪根源，所生危害嚴重。被告甲○○○坦承委請丙○○尋
    找運輸第一級毒品入境臺灣地區人選之事實，但否認其與施
    正文共謀運輸入境臺灣地區之第一級毒品海洛因數量如扣案
    之多，被告丙○○、乙○○則否認知悉受託私運入境臺灣地
    區之物品係第一級毒品海洛因，顯均無悔意等一切情狀，均
    量處無期徒刑，並均依刑法第37條第1 項規定，宣告褫奪公
    權終身。扣案之第一級毒品海洛因磚2 塊、海洛因粉末2 包
    （合計淨重733.38公克），應依毒品危害防制條例第18條第
    1 項前段規定，宣告沒收銷燬。至於鑑驗耗用之毒品既已滅
    失，自無庸宣告沒收銷燬。扣案海洛因外包裝（合計重35.
    96公克），經鑑定機關就其與毒品海洛因分別鑑析重量，足
    認與毒品可以析離，復為共犯施正文所有，業經被告乙○○
    供明在卷，且供運輸毒品所用之物，應依毒品危害防制條例
    第19條第1 項規定，宣告沒收。扣案束腹1 條，為共犯施正
    文所有，供被告乙○○夾帶本件扣案第一級毒品海洛因之用
    ，業經被告乙○○供明在卷，應依毒品危害防制條例第19條
    第1 項規定，宣告沒收。未扣案之門號0000000000號行動電
    話1 具（含SIM 卡1 張，所有權人為甲○○○），為被告甲○○○所有，業經被告甲○○○供明在卷（見原審卷(二)第
    148 頁），並經臺灣大哥大股份有限公司95年8 月11日法大
    字095030762 號函覆屬實，有該函附卷可稽，且係被告甲○○○與丙○○聯繫私運第一級毒品進入臺灣地區事宜所用之
    物，應依毒品危害防制條例第19條第1 項規定，宣告沒收，
    如全部或一部不能沒收時，追徵其價額。另未扣案被告乙○○自共犯施正文處收受之人民幣3,000 元，係被告乙○○獨
    自1 人之犯罪所得，並非被告甲○○○、丙○○或共犯施正
    文之犯罪所得，自無與其他共犯連帶沒收之問題，只應在被
    告乙○○主刑項下，依毒品危害防制條例第19條第1 項規定
    宣告沒收，如全部或一部不能沒收時，追徵其價額。
據上論斷，應依刑事訴訟法第369 條第1 項前段、第364 條、第
299 條第1 項前段，毒品危害防制條例第4 條第1 項、第18條第
1 項前段、第19條第1 項，懲治走私條例第2 條第1 項、第11條
，刑法第11條、第28條、第55條、第37條第1 項，判決如主文。
本案經檢察官彭南雄到庭執行職務。
中    華    民    國    95    年    9     月    28    日
                  刑事第二庭    審判長法  官  林正雄
                                      法  官  陳啟造
                                      法  官  黃壽燕
以上正本證明與原本無異。
如不服本判決應於收受本判決後10日內向本院提出上訴書狀，其
未敘述上訴理由者，並得於提起上訴後10日內向本院補提理由書
狀（均須按他造當事人之人數附繕本）「切勿逕送上級法院」。
中    華    民    國    95    年    9     月    29    日
                                      書記官  高惠珠
附錄本件判決論罪科刑法條：
毒品危害防制條例第4條第1項
製造、運輸、販賣第一級毒品者，處死刑或無期徒刑；處無期徒
刑者，得併科新臺幣 1 千萬元以下罰金。
懲治走私條例第2 條：
私運管制物品進口、出口逾公告數額者，處7 年以下有期徒刑，
得併科新臺幣300 萬元以下罰金。
                                                    AFQ


司法院資訊處製作；財團法人民間司法改革基金會備份。
